【裁判字號】    95,訴,6951
【裁判日期】    951016
【裁判案由】    清償借款
【裁判全文】
臺灣臺北地方法院民事判決              95年度訴字第6951號
原      告  台北國際商業銀行股份有限公司
法定代理人  丁○○
訴訟代理人  庚○○
            戊○○
被      告  辛○○
                      現送達.
            甲○○
            丙○○
            乙○○
            己○○
                        樓
上列當事人間清償借款事件，經本院於民國95年10月2日言詞辯
論終結，判決如下：
    主  文
被告辛○○、甲○○、丙○○應連帶給付原告新台幣伍拾玖萬壹
仟零壹拾陸元，及如附表(一)所示之利息及違約金。
被告辛○○、乙○○、己○○應連帶給付原告新台幣捌拾捌萬零
肆佰陸拾參元，及如附表(二)所示之利息及違約金。
被告辛○○應給付原告新台幣壹拾柒萬伍仟貳佰貳拾元，及其中
新台幣壹拾陸萬陸仟玖佰參拾參元，自民國九十五年五月十八日
起至清償日止，按週年利率百分之十八點二五計算之利息，及按
上開利率百分之十計算之違約金。
訴訟費用由被告辛○○、甲○○、丙○○連帶負擔其中五十分之
十八，由被告辛○○、乙○○、己○○連帶負擔其中五十分之二
十七，餘由原告辛○○負擔。
    事實及理由
甲、程序方面：
一、被告辛○○、甲○○、己○○經合法通知，未於言詞辯論期
    日到場，核無民事訴訟法第386條所列各款情形，應依原告
    之聲請，由其一造辯論而為判決。
二、按當事人得以合意定第一審管轄法院。但以關於由一定法律
    關係而生之訴訟為限。民事訴訟法第24條第1項定有明文。
    查兩造約定以原告總行所在地之法院即本院為第一審管轄法
    院，有約定條款第13條可憑，故本院自有管轄權，合先敘明
    。
乙、實體方面：
一、原告主張：
    (一)被告辛○○於民國91年12月23日邀同被告甲○○、丙○○
      為連帶保證人，向原告借款新台幣（下同）200,000元及
      800,000元，並約定被告辛○○自第13期起應按月平均攤
      還本息，且有利息、違約金之約定。惟被告辛○○僅分別
      繳款至95年3月23日及95年2月23日，依約全部債務視為到
      期，被告等即應連帶償還原告如主文第1項所示之本利及
      違約金。為此依消費借貸契約及連帶保證契約之法律關係
      請求被告辛○○、甲○○、丙○○連帶清償，並聲明：如
      主文第1項所示。另提出借據暨約定書及借款明細表（以
      上皆影本）等件為證。
    (二)被告辛○○復於94年5月30日邀同被告乙○○、己○○為
      連帶保證人，向原告借款1,000,000元，依約被告辛○○
      應按月平均攤還本息，並有利息及違約金之約定。惟被告
      辛○○僅繳款至95年2月28日，依約全部債務視為到期，
      被告等即應連帶償還原告如主文第2項所示之本利及違約
      金。為此依消費借貸契約及連帶保證契約之法律關係請求
      被告辛○○、乙○○、己○○連帶清償，並聲明：如主文
      第2項所示。
      另提出借據暨約定書及借款明細表（以上皆影本）等件為
      證。
    (三)被告辛○○另於92年4月22日與原告成立信用卡使用契約
      ，領用卡號為0000000000000000之VISA正卡1張。依約被
      告就使用系爭信用卡所生之債務，負全部給付責任。被告
      辛○○領用系爭信用卡後，即得於各特約商店記帳消費，
      依信用卡使用須知第5條之約定，應於當期繳款截止日前
      向原告全部清償，或以循環信用方式繳付最低應繳金額，
      逾期清償者除喪失期限利益外，依該條第2項約定，應另
      行給付債權人按年息18.25％計算之利息，及依循環信用
      利息額10％計付違約金。詎料，被告至95年5月17日止，
      尚餘消費帳款175,220元（含信用卡消費款金額166,933元
      、循環利息7,987元、違約金300元）迄未清償，經屢向被
      告催討，均置之不理，為此提起本件訴訟。並聲明如主文
      第3項所示。
二、被告辛○○、甲○○、己○○未於言詞辯論期日到場，亦未
    提出書狀作何聲明或陳述。
三、被告丙○○、乙○○則以渠等對於原告主張應還款金額無意
    見，惟被告丙○○、乙○○僅是連帶保證人，原告應先向主
    債務人即被告辛○○求償，且被告等不知被告辛○○未依約
    還款，原告亦未通知被告等，如今要被告等一次償還系爭借
    款，被告經濟上有困難，並聲明駁回原告之訴等語。
四、查本件原告主張之事實，已據其提出放款債務明細查詢、信
    用卡顧客帳務明細表、借據、信用卡申請書及約定條款等為
    證，核與所述相符，被告辛○○、甲○○、己○○未到庭爭
    執，亦未提出任何書狀以供本院參酌，被告丙○○、乙○○
    雖對於渠等為連帶保證人及尚欠借款金額不爭執，惟以前詞
    置辯，經查：
  (一)保證人於債權人未就主債務人之財產強制執行而無效果前，
    對於債權人得拒絕清償，民法於第745條固有明定，惟如保
    證人事先拋棄前條之權利者，即不得主張上開先訴抗辯權，
    同法第746條第1款復有明文。準此，如保證人與債權人間有
    拋棄先訴抗辯權約定時，保證人於主債務人未依約履行債務
    ，保證人無由拒絕清償；另保證債務之所謂連帶，係指保證
    人與主債務人負同一債務，對於債權人各負全部給付之責任
    而言，此就民法第272條第1項規定連帶債務之文義參照觀之
    甚明。故連帶保證與普通保證不同，縱使無民法第746條所
    揭之情形，亦不得主張同法第745條關於先訴抗辯之權利（
    最高法院45年台上字第1426號判例參照）。本件被告丙○○
    、乙○○等係被告辛○○之連帶保證人，依前開判例意旨所
    示，本即應與主債務人即被告辛○○就全部債務對原告負全
    部清償之責，而不得對原告主張先訴抗辯權，況被告丙○○
    、乙○○於擔任被告辛○○向原告借款連帶保證人之同時，
    既已立約同意：「立約人所保證之債務，如主債務人未依約
    履行，立約人當即負責，立即如數付清」等語，此有卷附約
    定書第12條之約款可稽，亦堪認渠等已放棄先訴抗辯權，是
    被告丙○○、乙○○此部分抗辯，於法未合，洵無足採。
  (二)次依被告丙○○、乙○○等簽訂約定書第5條第1項第1款約
    定，立約人對貴行所負一切債務，如有任何一宗債務不依約
    清償或攤償本金時，無須由貴行事先通知或催告，貴行得隨
    時減少對立約人之授信額度或縮短借款期限，或視為全部到
    期，有該約定書在卷足憑，是原告於被告辛○○未依約償還
    本息時起，即得將系爭債務視為全部到期，並無事先通知或
    催告被告丙○○、乙○○之必要。至於被告丙○○、乙○○
    辯稱金額龐大，渠等目前無力清償，縱所辯真正，亦無礙原
    告請求之成立。故綜上情節，可知前揭被告之抗辯，均無可
    採，是以原告之主張，即堪信為真實。
五、按消費借貸之借用人應於約定期限內，返還與借用物種類品
    質、數量相同之物，民法第478條前段定有明文。再按遲延
    之債務，以支付金錢為標的者，債權人得請求依法定利率計
    算之遲延利息。但約定利率較高者，仍從其約定利率；當事
    人得約定債務人於債務不履行時，應支付違約金，民法第23
    3條第1項、第250條第1項分別定有明文。被告辛○○向原告
    借款未依約清償，經全部視為到期，尚積欠如主文第1、2項
    所示之本金、利息及違約金迄未清償，揆諸上開規定，被告
    辛○○自應負清償責任。被告甲○○、丙○○、乙○○、己○○分別為如附表(一)(二)所示之債務之連帶保證人，亦應分別
    就上開債務負連帶清償責任。故原告依消費借貸及連帶保證
    之法律關係提起本訴，請求被告甲○○、丙○○、乙○○、
    己○○分別就如附表(一)(二)所示之債務與被告辛○○負連帶清
    償責任，即無不當，爰判決如主文第1項、第2項所示。
六、次按持卡人依其與發卡機構所訂立之信用卡使用契約，取得
    使用信用卡向特約商店簽帳消費之資格，並對發卡機構承諾
    償付帳款，而發卡機構則負有代持卡人結帳，清償簽帳款項
    之義務。此種持卡人委託發卡機構付款之約定，具有委任契
    約之性質，倘持卡人選擇以循環信用方式繳款，就當期應償
    付之帳款僅繳付最低應繳金額，其餘應付款項由發卡機構先
    行墊付，持卡人則依約定給付循環利息者，具有消費借貸契
    約之性質。被告辛○○既至95年7月1日止，尚餘175,220元
    信用卡消費代墊款暨利息、違約金未按期繳付，迭經原告催
    討無效，依約其全部債務並已視為到期，自應就上開信用卡
    消費款等欠款負一次全部清償之責。從而，原告依消費借貸
    及信用卡約定條款之法律關係請求被告辛○○給付如主文第
    3項所示之本金、利息及違約金，亦應予准許。爰判決如主
    文第3項。
丙、結論：
    本件原告之訴為有理由，依民事訴訟法第385條第1項前段、
    第85條第1項但書、第2項，判決如主文。
中    華    民    國    95    年    10    月    16    日
                  臺灣臺北地方法院民事第三庭
                          法  官  管靜怡
以上正本係照原本作成。
如對本判決上訴，須於判決送達後20日內向本院提出上訴狀。
中    華    民    國    95    年    10    月    16    日
                          書記官  趙郁涵
附表(一)：
┌──┬──────┬─────────┬───┬───────────────────┐
│編號│債 權 本 金 │利  息  起  迄  日│年利率│    違 約 金 計 息 期 間 及 利 率     │
│    │            │                  │      ├─────────┬─────────┤
│    │            │                  │      │逾期6個月以內按原 │逾期超過6個月部分 │
│    │            │                  │      │利率10%計算       │按原利率20%計算   │
├──┼──────┼─────────┼───┼─────────┴─────────┤
│ 1  │  115,661   │95年3月24日起至清 │5.5766│95年4月24日起至清                     │
│    │            │償日止            │％    │償日止                                │
├──┼──────┼─────────┼───┼───────────────────┤
│ 2  │  475,355   │95年2月24日起至清 │5.5766│95年3月24日起至清                     │
│    │            │償日止            │％    │償日止                                │
├──┼──────┼─────────┴───┴───────────────────┤
│總計│  591,016   │                                                                  │
└──┴──────┴─────────────────────────────────┘
附表(二)：
┌──┬──────┬─────────┬───┬───────────────────┐
│編號│債 權 本 金 │利  息  起  迄  日│年利率│    違 約 金 計 息 期 間 及 利 率     │
│    │            │                  │      ├─────────┬─────────┤
│    │            │                  │      │逾期6個月以內按原 │逾期超過6個月部分 │
│    │            │                  │      │利率10%計算       │按原利率20%計算   │
├──┼──────┼─────────┼───┼─────────┴─────────┤
│ 1  │  880,463   │95年3月1日起至清償│10.3  │95年4月1日起至清償                    │
│    │            │日止              │％    │日止                                  │
├──┼──────┼─────────┴───┴───────────────────┤
│總計│  880,463   │                                                                  │
└──┴──────┴─────────────────────────────────┘


司法院資訊處製作；財團法人民間司法改革基金會備份。
